臺灣士林地方法院民事裁定　　　　　　 100年度事聲字第57號
異　議　人　豐（台灣）商業銀行股份有限公司
　　　　　　（原香港商香港上海豐銀行股份有限公司）
法定代理人　李鐘培
異　議　人　遠東國際商業銀行股份有限公司
法定代理人　洪信德
相　對　人　趙家鈴
代　理　人　胡志彬律師
上列異議人對於本院司法事務官民國100 年1 月12日98年度司執
消債更字第328 號認可更生方案之裁定聲明異議，本院裁定如下
：
    主  文
異議駁回。
    理  由
一異議意旨略以：
  (一)債務人名下之不動產如依據內政部房地交易價格查詢該同棟
    大樓物件97年度第4 季交易價格為每平方公尺3 萬8,400 元
    ，債務人名下之不動產之價直即為415 萬1,424 元，扣除有
    擔保債權即台灣銀行之放款餘額208 萬、第三人傅元慧擔保
    債權7 萬6,000 元及勞工保險局之勞工抒困貸款4 萬7,298
    元，共計220 萬3,298 元，尚有餘額194 萬8,126 元，原裁
    定認可之更生方案清償總額僅175 萬8,000 元。即有差距
    220 萬3,298 元，另債務人尚有3000股之未上櫃公司股票，
    票面價值3 萬元，如加上此一資產，差距更擴大為22萬126
    元。故債務人之更生方案應作調整，將上開差額22萬126 併
    入更生方案命債務人清償，對全體債權人始為公允。且債務
    人名下有土地、房屋等資產，扣除其上有擔保優先債權，尚
    有剩餘價值，亦應命債務人先處分資產清償部分債務，而非
    藉由更生程序免除債務，確保有資產。
  (二)債務人目前係約僱人員，所從事之工作為期間性之工作並非
    固定長期性之工作，不能認為有固定工作，更生方案履行期
    甚長，債務人工作不穩固恐有不能履行之虞。另債務人在更
    生方案中所列之必要支出，低於一般生活必要支出，長期如
    此，有無法繼續履行更生方案之虞。
  (三)原裁定認可之更生方案，並不妥適，為此聲明異議等語。
二按為使負債務之消費者得依本條例所定程序清理其債務，以調
  整其與債權人及其他利害關係人之權利義務關係，保障債權人
  之公平受償，謀求消費者經濟生活之更生，進而健全社會經濟
  之發展，特制定本條例。又債務人有薪資、執行業務所得或其
  他固定收入之情形下，法院認更生方案之件公允者，得不經債
  權人會議可決，逕依債務人之聲請或依職權以裁定認可更生方
  案，消費者債務清理條例第1 條、第64條第1項 分別定有明文
  。故消費者債務清理條例之制定既係為使負債務之消費者得依
  本條例所定程序清理其債務，保障債權人之公平受償，以謀求
  消費者經濟生活之更生，則在債務人有薪資、執行業務所得或
  其他固定收入之情形下，依上開條例之規定，除有同條例第63
  條第1 項、第64條第2 項之情形外，法院自得斟酌債務人之資
  力狀況、債務人所提更生方案之還款成數及是否有浪費之情事
  、債務人實際生活上有無特殊困難等情狀，而為更生方案之條
  件是否為公允之審認。
三經查：
  (一)本件債務人現於臺灣郵政股份有限公司臺北郵局擔任約僱人
    員，每月平均薪資1 萬6,710 元，有薪資之固定收入等情，
    有98年度綜合所得稅各類所得資料清單、勞工保險被保險人
    投保資料表、98年12月至99年5 月郵政約僱人員工資明細單
    、98年12月至99年6 月薪資轉帳明細等件在卷可稽。債務人
    雖為約僱人員，但每年固定續聘，仍可視為有固定工作，尚
    無異議人所指之工作不固定影響更生方案履行之虞。再核本
    院司法事務官所認可之更生方案，並無消費者債務清理條例
    所列不得認可之事由，並考量債務人之配偶及母親分攤共同
    居住費用、債務人子女之扶養費。而債務人每月必要支出僅
    列8,800 元，已明顯低於一般人之生活程度，足見其已盡撙
    節支出之能事，而其家人亦盡力協助債務人還款，上開必要
    支出之金額，當屬合理，異議人指稱債務人所列之生活費過
    低，無法長期維持其生活而更生方案有不履行之虞，難認可
    採。
  (二)本件債務人係聲請更生程序而非清算程序。而更生程序係使
    瀕臨經濟上破綻之債務人，能依更生方案一方面受債務之一
    部減免，另一方面以將來收入等作為償債財源而分期清償剩
    餘債務，以謀求其經濟生活重建之債務清理程序。更生程序
    與清算程序不同，並無清算程序之變價財產以清償債務之程
    序，異議人指稱應先將債務人名下之財產變賣清償債務顯有
    誤解。而為使名下有財產之債務人不至於因更生程序而發生
    異議人所指之免除債務確保有資產之不公平狀況，消費者債
    務清理法第64條第1 項第3 款規定如無擔保及無優先權債權
    受償總額，顯低於法院裁定開始更生程序時，依清算程序所
    得受償之總額，則不應認可更生方案。亦即債務人在不能清
    償債務之情況下，除聲請更生程序外，僅能選擇清算程序，
    而債務人聲請更生程序所清償之金額如不低於債務人依據清
    算程序變賣其名下之財產清償之金額，則對於債權人即無不
    利之處。
  (三)本件債務人名下雖有未上市、上櫃之文明科技股份有限公司
    股票3,000 股，票面價值3 萬元及新北市淡水區○○○路○
    段255 號5 樓之1 之房屋暨其基地。上開房地經送鑑定結果
    ，現值為408 萬7,500 元，有中華徵信不動產估價師聯合事
    務所98年10月21日鑑定報告書在卷可憑。故債務人名下資產
    價值約411 萬7,500 元。雖異議人以其所查詢之在同棟第8
    層樓房屋之交易價格推算債務人名下之上開不動產價值為
    415 萬1,424 元。但縱然為同一棟大樓中之不同區分所有權
    單位，因樓層別之不同，屋況不同及方位不同均可能影響其
    現值，故同一棟大樓中之單位面積之交易單價並非同一，無
    法以此推算其他區分所有權單位之價值。是異議人以同棟大
    樓之交易價格推算債務人名下不動產價格達415 萬1,424 元
    ，並非可採。
  (四)承上，債務人名下之資產總價值為411 萬7,500 元，有擔保
    優先債權餘額為220 萬3,298 元，但如實際出售債務人名下
    不動產時，債務人尚須負擔增值稅等出售成本。依據鑑定時
    之價值推算債務人上開不動產交易時所需繳納之增值稅為80
    萬4,431 元（參97年度消債更字第160 號卷二第37頁）。故
    債務人名下資產扣除上開有擔保優先債權餘額及增值稅成本
    後僅剩110 萬9,771 元。原裁定認可之更生方案清償總額為
    175 萬8,000 元，故原裁定認可之更生方案對於債權人並無
    不利，亦無不公允之處。
四綜上所述，原裁定所認可之債務人更生方案，其內容核屬公允
  ，復無消費者債務清理條例第63條、第64條第2 項規定不應認
  可之消極事由存在，不經債權人會議可決，依職權認可更生方
  案，於法並無不合。聲請人執上開事由聲明異議，為無理由，
  應予以駁回，爰裁定如主文。
中    華    民    國   100    年    2     月    22    日
                  民事第一庭  法      官  黃珮禎
以上正本係照原本作成。
如不服本裁定，應於裁定送達後10日內，以書狀向本院提出抗告
，並繳納抗告費新臺幣1 千元。
中    華    民    國   100    年    2     月    23    日
                              書  記  官  周嫣蘋